【裁判字號】    97,訴,259
【裁判日期】    970814
【裁判案由】    毒品危害防制條例等
【裁判全文】
臺灣桃園地方法院刑事判決               97年度訴字第259號
公  訴  人  臺灣桃園地方法院檢察署檢察官
被      告  甲○○
                      押)
指定辯護人  陳文正律師
上列被告因違反毒品危害防制條例案件，經檢察官提起公訴（97
年度偵字第3085號），本院判決如下︰
    主  文
甲○○共同運輸第三級毒品，處有期徒刑陸年陸月。
扣案之第三級毒品愷他命貳大包及玖拾貳小包（驗餘總毛重肆仟
零貳拾參點伍貳公克）、包裝愷他命之夾鏈袋共壹佰玖拾貳只、
大型瓦楞紙盒肆只、小型之藍色盒子貳佰只、機器人造型時鐘壹
佰玖拾貳個，均沒收。
    事  實
一、甲○○明知愷他命係毒品危害防制第2 條第2 項第3 款公告
    之第三級毒品，且係行政院依懲治走私條例第2 條第4 項授
    權公告之「管制物品項目及其數額」所列甲項第4 款之管制
    進出口物，非經許可不得非法運輸進入我國台灣地區，竟透
    過真實姓名年籍不詳之綽號「阿煙」（或「阿淵」）之介紹
    認識與某真實姓名年籍及綽號均不詳之成年男子（下稱某男
    ），詎某男與0000000000門號之使用人之成年人（登記使用
    人為尤俊元，其拒不到案接受警方約詢，且其未據檢察官偵
    辦，應由檢察官偵辦之）及大陸地區真實姓名年籍不詳之「
    張生」之成年人（持用大陸地區00000000000 門號手機）及
    甲○○，共同基於運輸第三級毒品及私運管制物品進口之犯
    意聯絡，先於民國97年初在我國大陸地區不詳地點購得第三
    級毒品愷他命約4 公斤，再將愷他命裝入機器人造型時鐘
    192 個內，再將機器人造型時鐘裝入200 個小型之藍色盒子
    內（其中有8 個盒子係空盒，即僅有藍色空盒而其內無機器
    人造型時鐘），再將200 個小型之藍色盒子裝入4 個大型瓦
    楞紙盒內（每個大型瓦楞紙盒內裝50個小型之藍色盒子）（
    瓦楞紙盒外書明收件人：李春賢，地址：高雄市○○區○○
    路226 號11樓，電話：000000 0000 號），然後再委託大陸
    地區廣州市之「光速國際快遞有限公司」將上開4 個大型瓦
    楞紙盒自廣州市經由澳門地區運至台灣，嗣「光速國際快遞
    有限公司」又委由有合作關係之台灣地區「東運航空貨運承
    攬有限公司」負責空運來台後之報關手續，上開裝有愷他命
    之4 個大型瓦楞紙盒分為4 個單獨貨物報關，以增加警方單
    位之查緝困難，經「東運航空貨運承攬有限公司」向台北關
    稅局報關後，報單編號分別為：CX97382Z0563、CX97382Z05
    64、CX97382Z0565、CX97382Z0566，該四件貨物於97年1 月
    25日凌晨0 時25分許先自澳門由澳門航空編號NX336 號貨運
    航班運抵台灣地區桃園機場，並先進儲遠雄空運自由貿易港
    區快遞貨物專區。警方獲得線報，先由台北關稅局之關員於
    97年1 月25日凌晨3 時20分許，至遠雄空運自由貿易港區快
    遞貨物專區打開報單編號分別為CX97382Z0564、CX97382Z05
    65之大型瓦楞紙盒2 只，在其內分別發現各有50個小型之藍
    色盒子，而報單編號為CX97382Z0564之大型瓦楞紙盒內之50
    個小型之藍色盒子內各有一個機器人造型時鐘（然其中有2
    只小型之藍色盒子內空無一物），並在總數48個機器人造型
    時鐘內扣得48包以透明夾鏈袋包裝之愷他命（總毛重為1033
    公克，編號為A1-A48），另報單編號為CX97382Z0565之大型
    瓦楞紙盒內之50個小型之藍色盒子內各有一個機器人造型時
    鐘（然其中有6 只小型之藍色盒子內空無一物），並在總數
    44個機器人造型時鐘內扣得44包以透明夾鏈袋包裝之愷他命
    （總毛重為955 公克，編號為B1-B44）；警方則於97年1 月
    25日凌晨5 時15分許，至遠雄空運自由貿易港區快遞貨物專
    區打開報單編號分別為CX97382Z0563、CX97 382Z0566 之大
    型瓦楞紙盒2 只，在其內分別發現各有50個小型之藍色盒子
    ，而50個小型之藍色盒子內各有一個機器人造型時鐘，其中
    在報單編號為CX97382Z0563之50個機器人造型時鐘內扣得50
    包以透明夾鏈袋包裝之愷他命（總毛重為1013公克，警方將
    之倒入1 個大型透明塑膠袋內，編號為2） ，另在報單編號
    為CX97382Z0566之50個機器人造型時鐘內扣得50包以透明夾
    鏈袋包裝之愷他命（總毛重為988 公克，警方將之倒入1 個
    大型透明塑膠袋內，編號為1） 。警方破獲該等毒品後，為
    追緝幕後貨主，先不動聲色，上開貨物（愷他命已先扣案，
    故除外）仍照原訂計劃，由仕方貨運公司先運至鑫達快遞公
    司位在台中不詳址之場站，再由鑫達快遞公司於同日即97年
    1 月25日運抵該公司位在高雄市○○區○○路466 號之場站
    。某男於97年1 月25日下午3 時許至甲○○位在屏東縣屏東
    市○○街212 巷65弄8 號之住處，通知甲○○為其前往取貨
    （甲○○前亦曾二度為某男前往領取不明毒品之快遞貨物）
    ，約定本次若成功取貨，甲○○可獲得新台幣（下同）一、
    二千元之酬勞（尚未取得），並由其駕駛不詳車號自小客車
    載甲○○至不詳址之高雄市區，在途中並交付一張小紙條（
    其上記載「民康街226 號11樓、李春賢、已付款」字樣）予
    甲○○，要求甲○○在取領貨物時，在貨物簽收單上偽簽「
    李春賢」之名字，至高雄市區後，某男又叫甲○○改搭計程
    車前往鑫達快遞公司位在高雄市○○區○○路466 號之場站
    ，並於同日晚間8 時50分許到達，甲○○向該公司領取貨物
    時，在貨物簽收單上偽簽「李春賢」之署名1 枚，足生損害
    於李春賢及該公司（此部分漏未起訴，應由檢察官另行起訴
    之），並順利領得上開以大型瓦楞紙盒4 只包裝之機器人造
    型時鐘，此時埋伏之員警即上前逮捕甲○○，並扣得大型瓦
    楞紙盒4 只、小型之藍色盒子200 只、機器人造型時鐘192
    個。
二、案經內政部警政署航空警察局移送臺灣桃園地方法院檢察署
    檢察官偵查起訴。
    理  由
一、訊據被告甲○○固坦承透過其友人「煙仔」認識某男，某男
    於97年1 月25日下午3 時許到伊家找伊，並經伊同意，載伊
    至高雄市區，在途中交給伊一紙寫有李春賢之字條，再在高
    雄市區幫伊叫計程車，由計程車載伊去鑫達快遞公司位在高
    雄市○○區○○路466 號之場站領貨，然辯稱：伊不知道所
    領的貨裏面有愷他命云云。惟查：被告於97年2 月1 日接受
    檢察官偵訊時自承97年1 月25日某男開車到伊家告訴伊有毒
    品從大陸寄來，要伊去高雄幫他拿等語。可見被告自始即知
    要至上開處所所領貨物內藏有毒品，再其所陳毒品係從大陸
    寄來乙節，又與卷附進口快遞貨物簡易申報單之記載及證人
    即東運航空貨運承攬有限公司職員陳青鋒之97年4 月14日警
    詢證詞（其之警詢證詞，依刑事訴訟法第159 條之5 第2 項
    之規定，具有證據能力）相符，可見其上開自白核與客觀事
    實相符。再查，被告於本院97年7 月31日審理時自承伊在本
    案之前也曾二次幫某男簽收貨物，某男每次在伊簽收貨物後
    都會給伊200 元，伊該二次幫某男簽收之貨物亦是毒品那一
    類，某男每次帶伊簽收的貨物內容差不多都是一樣的（毒品
    ），伊前二次簽領貨物後，有看到貨物的樣子，包包裡面有
    結晶狀的東西，與本次扣案的毒品相類似等語，可見被告明
    確知悉本案其所簽領之貨物中藏有毒品，自不能以被告未能
    斷定所簽領之貨物中所藏毒品係何種特定毒品以卸責。況查
    ，被告自承某男於97年1 月25日下午3 時許至其之住處，由
    某男駕駛不詳車號自小客載其至不詳址之高雄市區，在途中
    並交付一張小紙條（其上記載「民康街226 號11樓、李春賢
    、已付款」字樣）予其，要求其在取領貨物時，在貨物簽收
    單上偽簽「李春賢」之名字，後來其在取領貨物時亦果然在
    貨物簽收單上偽簽「李春賢」之名字始為警逮捕，可見被告
    明知所欲簽取之貨物為毒品性質，其若為警查獲，必有重刑
    加諸於身，故以偽造之姓名簽領，使警方無從追躡之，由此
    亦得見被告明知貨物之屬性，其之直接故意甚明。末查，本
    件愷他命自大陸廣州市經由航空運送之方式起運，運至桃園
    機場後短暫進儲該機場之遠雄空運自由貿易港區快遞貨物專
    區，再由仕方貨運公司先運至鑫達快遞公司位在台中不詳址
    之場站，再由鑫達快遞公司於同日即97年1 月25日運抵該公
    司位在高雄市○○區○○路466 號之場站，被告則於該日晚
    間8 時50分許具領時為警逮捕，可見本件毒品雖已運輸抵台
    ，然該貨物於被告具領貨物前，仍在點對點之貨物運送過程
    中，被告於該日下午3 時許受某男之託前往具領貨物，乃與
    毒品運輸集團達成犯意聯絡，並本於角色分擔參與尚未完成
    之毒品運輸之一部分即具領毒品，其在本案之共犯角色明確
    。綜上，被告之上開辯詞純係避重就輕之詞，無足採信，此
    外並有交通部民用航空局航空醫務中心毒品鑑定書2 紙、某
    男交付被告之字條1 紙、鑫達快遞公司貨物派送單及簽收單
    2 紙、進口快遞貨物簡易申報單4 紙、貨物運送單（一托四
    ）影本2 紙、X 光檢查儀注檢貨物報告表、台北關稅局扣押
    貨物運輸工具收據及搜索筆錄2 紙、通聯調閱查詢單1 紙、
    查獲照片及查獲物品之照片、警政署刑事警察局毒品鑑定書
    1 紙附卷可稽，並有扣案之第三級毒品愷他命2 大包、92
    小包（驗餘總毛重4023.52 公克）、包裝愷他命之夾鏈袋共
    192 只、大型瓦楞紙盒4 只、小型之藍色盒子200 只、機器
    人造型時鐘192 個可資佐證，本件事證甚明，被告犯行足堪
    認定。
二、核被告所為，係犯毒品危害防制條例第4 條第3 項之運輸第
    三級毒品及懲治走私條例第2 條第1 項之私運管制物品進口
    罪；按輸入或攜帶進入台灣地區之香港或澳門物品，以進口
    論，香港澳門關係條例第35條第2 項前段定有明文。本件物
    品雖係由大陸地區寄出，惟係經由澳門地區輸入台灣地區，
    並非由大陸地區直接輸入台灣地區，依香港澳門關係條例第
    35條第2 項前段，以進口論，應適用懲治走私條例第2 條第
    1 項處罰，不適該條例第12條之規定。被告與「阿煙」、某
    男、「張生」、0000000000門號之使用人間，具有犯意聯絡
    及行為分擔，為共同正犯。又被告以一行為同時觸犯上開二
    罪名，為想像競合犯，應從較重之運輸第三級毒品罪處斷。
    爰審酌被告所運輸之愷他命數量甚鉅已近4 公斤、被告行為
    對國人健康危害甚鉅、其在本案所扮演之角色較為次要、其
    犯後數度供陳願意帶同警方外出找尋共犯，然本院準備程序
    時傳喚承辦人林榮長小隊長到庭時，其卻又全然否認本案事
    實並稱無法外出尋得共犯之犯後態度等一切情狀，量處如主
    文所示之刑。扣案之第三級毒品愷他命2 大包、92小包（驗
    餘總毛重4023.52 公克），因第三級毒品愷他命為違禁物，
    應依刑法第38條第1 項第1 款之規定諭知沒收；又扣案之包
    裝愷他命之夾鏈袋共192 只、大型瓦楞紙盒4 只、小型之藍
    色盒子200 只、機器人造型時鐘19 2個，係被告之共犯所有
    ，供渠等共犯本案之用，應依毒品危害防制條例第19條第1
    項之規定宣告沒收。
據上論斷，應依刑事訴訟法第299 條第1 項前段，毒品危害防制
條例第4 條第3 項、第19條第1 項，懲治走私條例第12條、第2
條第1 項、第11條，刑法第11條前段、第28條、第55條、第38條
第1 項第1款，判決如主文。
本案經檢察官徐文豪到庭執行職務
中    華    民    國    97    年    8     月    14    日
                  刑事第三庭審判長法  官  謝順輝
                                  法  官  卓立婷
                                  法  官  曾雨明
以上正本證明與原本無異。
如不服本判決，應於判決送達後10日內向本院提出上訴狀（應附
繕本），其未敘述上訴理由者，應於上訴期間屆滿後20日內補提
理由書狀於本院，上訴於臺灣高等法院。
                                  書記官  施春祝
中    華    民    國    97    年    8     月    15    日
附錄法條：
毒品危害防制條例第4 條第3 項
製造、運輸、販賣第三級毒品者，處 5 年以上有期徒刑，得併科
新臺幣 5 百萬元以下罰金。
懲治走私條例第12條
自大陸地區私運物品進入臺灣地區，或自臺灣地區私運物品前往
大陸地區者，以私運物品進口、出口論，適用本條例規定處斷。
懲治走私條例第2條第1項
私運管制物品進口、出口逾公告數額者，處 7 年以下有期徒刑，
得併科新臺幣 3 百萬元以下罰金。


司法院資訊處製作；財團法人民間司法改革基金會備份。
